【裁判字號】    97,簡上,444
【裁判日期】    970715
【裁判案由】    恐嚇取財
【裁判全文】
臺灣桃園地方法院刑事判決             97年度簡上字第444號
上  訴  人  臺灣桃園地方法院檢察署檢察官
被      告  乙○○
上列上訴人因恐嚇取財等案件，不服本院97年度審簡字第148 號
中華民國97年4 月29日第一審判決（聲請簡易判決處刑案號：97
年度偵字第516 號），提起上訴，本院管轄之第二審合議庭判決
如下：
    主  文
原判決撤銷。
乙○○幫助意圖為自己不法之所有，以恐嚇使人將本人之物交付
，處有期徒刑參月，如易科罰金，以新臺幣壹仟元折算壹日。
    事  實
一、乙○○預見將銀行帳戶提供予姓名年籍不詳之人使用，可能
    幫助不詳之犯罪集團從事財產犯罪行為，作為取得財物或財
    產上之利益之管道，竟基於縱使該人將其帳戶用以從事恐嚇
    取財、詐欺取財之財產犯罪行為，亦不違反其本意之幫助犯
    意，於民國96年5 月間某日，在桃園縣平鎮市○○○街某7-
    11便利商店，將其前於84年10月30日至桃園縣中壢市○○路
    36號之臺灣郵政中壢郵局（下稱中壢郵局）申請開立局號00
    0000-0，帳號000000-0號帳戶之存摺、提款卡、密碼及身分
    證影本等物，以新臺幣（下同）2000元之代價，出售予真實
    姓名年籍不詳之成年男子，藉以幫助該集團成員從事財產犯
    罪之犯行。嗣該犯罪集團成員意圖為自己不法之所有，於96
    年10月24下午1 時許，以電話向甲○○佯稱有叫小姐從事色
    情交易，必須匯款30,000元為代價，並揚言如不匯款將對甲
    ○○不利等情，致甲○○心生恐懼，遂於同日依上開詐欺集
    團成員之指示操作提款機，匯款30,000元至乙○○之上開帳
    戶中，匯入之金錢旋即遭上開犯罪集團所提領，嗣甲○○報
    警處理，警方循線查知上情。
二、案經甲○○訴由桃園縣政府警察局中壢分局報請臺灣桃園地
    方法院檢察署檢察官偵查後聲請簡易判決處刑。
    理  由
一、證據能力：
  (一)本件認定事實所引用之本件卷內所有文書證據，並無證據證
    明係公務員違背法定程序所取得，被告乙○○於本院審理終
    結前就卷內所有之卷證資料之證據能力均未爭執，且卷內之
    文書證據，亦無刑事訴訟法第159 條之4 之顯有不可信之情
    況與不得作為證據之情形，則依刑事訴訟法第159 條之5 之
    規定，本件認定事實所引用之所有文書證據、物證等證據，
    均有證據能力。
  (二)按被告以外之人於審判外之言詞或書面陳述，除法律有規定
    者外，不得作為證據，又被告以外之人於偵查中向檢察官所
    為之陳述，除顯有不可信之情況者外，得為證據。次按被告
    以外之人於審判外之陳述，雖不符同法第159 條之1 至之4
    之規定，而經當事人於審判程序同意作為證據，法院審酌該
    言詞陳述或書面陳述作成時之情況，認為適當者，亦得為證
    據，刑事訴訟法第159 條第1 項、第159 條之1 第2 項、第
    159 條之5 分別定有明文。查證人即被害人甲○○於警訊中
    之陳述，固係審判外之言詞陳述，惟被告於準備程序中並未
    爭執上開供述證據方法之證據能力，且迄於本院言詞辯論程
    序終結前，亦未就證據能力部分聲明異議，本院審酌上開證
    人警詢陳述作成情況，並無不當情形，依刑事訴訟法第159
    條之5 規定，證人甲○○警詢之陳述，亦有證據能力。
二、實體部分：
    上揭犯罪事實，業據被告乙○○於警詢、偵查及本院審理時
    坦承不諱，且經被害人甲○○於警詢時指訴明確，並有匯款
    交易明細表、被告之上開中壢郵局帳戶交易明細表各1 紙附
    卷可稽，足認被告前開不利於己之自白與事實相符。本案事
    證明確，被告犯行堪以認定，應依法論科。
三、論罪科刑及撤銷原判決之理由：
  (一)核被告乙○○所為，係犯刑法第30條第1 項、第346 條第1
    項之幫助恐嚇取財罪。又被告以幫助之意思，參與構成要件
    以外之行為，為幫助犯，依刑法第30條第2 項規定，爰依正
    犯之刑減輕之。
  (二)本件原審詳察，以被告罪證明確，予以論罪科刑，固非無見
    。惟查：刑法及刑法施行法部分條文業經修正公布，並均於
    95年7 月1 日施行，而修正後刑法第41條第1 項前段修正為
    得以新台幣1,000 元、2,000 元或3,000 元折算1 日；本件
    被告所幫助之正犯實施恐嚇取財之犯罪時間係96年10月24日
    而在刑法修正施行日後，是被告本件幫助恐嚇取財之犯行，
    自應適用95年7 月1 日起施行之刑法相關規定，上訴人以原
    審未查被告所幫助之正犯犯罪時間係在新法修正施行之後，
    而依修正前刑法之規定以銀元300 元即新臺幣900 元折算易
    科罰金之標準為由，指摘原判決不當，為有理由，應由本院
    予以撤銷改判。本院審酌被告犯罪之動機、目的、所生危害
    ，被告提供前揭帳戶之存摺等物供不法份子使用，助長不法
    份子財產犯罪風氣，致被害人受騙及被恐嚇而匯款，暨被告
    犯後飾詞否認犯行之態度等一切情狀，量處有期徒刑3 月，
    並諭知易科罰金之折算標準，以示懲儆。
據上論斷，應依刑事訴訟法第455 條之1 第1 項、第3 項、第36
9 條第1 項前段、第364 條、第299 條第1 項前段，刑法第30條
第1 項前段、第2 項、第346 條第1 項、第41條第1 項前段，刑
法施行法第1 條之1 第1 項、第2 項前段，判決如主文。
案經檢察官林安紜到庭執行職務。
中    華    民    國    97    年    7     月    15    日
                  刑事第一庭  審判長法  官  曾淑華
                                    法  官  鄭吉雄
                                    法  官  朱美璘
以上正本證明與原本無異
不得上訴
                                    書記官  谷貞豫
中    華    民    國    97    年    7     月    18    日
附錄本案論罪科刑法條：
中華民國刑法第346條
意圖為自己或第三人不法之所有，以恐嚇使人將本人或第三人之
物交付者，處6 月以上5 年以下有期徒刑，得併科1 千元以下罰
金。
以前項方法得財產上不法之利益，或使第三人得之者，亦同。
前二項之未遂犯罰之。


司法院資訊處製作；財團法人民間司法改革基金會備份。
